臺灣板橋地方法院刑事判決　　　　　　　　　　　　　九十三年度訴字第九一三號
　　公　訴　人　臺灣板橋地方法院檢察署檢察官
　　被　　　告　乙○○
右列被告因毒品危害防制條例案件，經檢察官聲請簡易判決處刑（九十三年度毒偵緝
字第一三九號、毒偵字第一五三二號），經本院認為本案不得以簡易判決處刑，改依
通常程序審理，被告於準備程序就被訴事實為有罪之陳述，經本院合議庭裁定由受命
法官獨任進行簡式審判程序，本院判決如左：
如左：
    主  文
乙○○連續施用第一級毒品，處有期徒刑柒月，扣案毒品海洛因貳小包（驗餘淨重零
點壹陸公克）沒收銷燬、注射針筒壹支沒收；又施用第二級毒品，處有期徒刑參月；
應執行有期徒刑玖月，扣案毒品海洛因貳小包（驗餘淨重零點壹陸公克）沒收銷燬、
注射壹支沒收。
    事  實
一、乙○○前因施用毒品案件，經本院依檢察官聲請，以九十年度毒聲字第三五七六
    號裁定移送觀察、勒戒後，認無繼續施用毒品之傾向，由臺灣板橋地方法院檢察
    署檢察官於民國（下同）九十年十月十一日以九十年度毒偵字第二三七九號不起
    訴處分書為不起訴處分確定在案。詎其不知悔改，復基於施用第一級毒品之概括
    犯意及施用第二級毒品之犯意，先於九十二年五月廿日，在台北縣三峽鎮○○街
    四十九號，以將海洛因置於香煙中燃燒方式施用毒品海洛因乙次；另於九十二年
　　五月十八日，在上址將安非他命置於吸食器內燃燒吸食其生成煙霧而施用安非他
    命乙次，為警於九十二年五月二十一日十四時三十分許，在上址查獲。而乙○○
    於偵查中拒不到庭為臺灣板橋地方法院檢察署發佈通緝（九十三年一月九甲○博
    偵緝字第六０號），其於通緝期間，又承前施用第一級毒品概括犯意，於九十三
    年三月十三日，在台北縣三峽鎮○○路三一七巷四弄三十五號，以同上方式施用
    毒品海洛因乙次，為警於九十三年三月十四日二十一時三十分許，在臺北縣三峽
    鎮○○路三七一巷四弄三十五號緝獲到案，並扣得其持有供施用之第一級毒品海
    洛因二小包（驗餘淨重零點一六公克）及注射海洛因用注射針筒乙支。而其前揭
    於九十二年五月十八日、五月二十日之施用第二級毒品、第一級毒品犯行，經本
    院依檢察官聲請以九十二年度毒聲字第二五０三號裁定送觀察、勒戒後，認定乙
    ○○有繼續施用毒品傾向。
二、案經臺北縣政府警察局三峽分局報請臺灣板橋地方法院檢察署檢察官聲請簡易判
    決處刑，經本院認為本案不得以簡易判決處刑，改依通常程序審理再改由受命法
    官獨任進行簡式審判程序。
    理  由
一、本件被告乙○○係被訴犯毒品危害防制條例第十條第一項、第二項所定五年以下
    、六月以上及三年以下有期徒刑之施用第一級、第二級毒品罪，其於本院行準備
    程序時對被訴事實為有罪之陳述，經受命法官告以簡式審判程序之旨，並聽取檢
    察官、被告意見後，由本院合議庭裁定由受命法官獨任進行簡式審判程序，合先
    敘明。
二、右開犯罪事實業經被告乙○○於本院審理時坦承不諱，且有其持有供施用之毒品
    海洛因二小包（驗餘淨重零點一六公克，見法務部調查局九十三年四月三十日調
    科一字第六０００八二二六號鑑定通知書）、被告所有供施打海洛因用注射針筒
    乙支扣案可考。而被告於九十二年五月二十一日為警查獲及於九十三年三月十四
    日為警查獲時所採尿液檢體經送臺灣檢驗科技股份有限公司以酵素免疫分析法、
    氣相層析質譜儀分析法檢驗結果，前者呈毒品海洛因代謝物嗎啡及甲基安非他命
    陽性反應，後者則有海洛因代謝物嗎啡陽性反應，有該公司出具之濫用藥物檢體
    檢驗報告兩紙附卷可稽，本件事證明確，被告犯行堪以認定。
三、查被告乙○○前因施用毒品案件，經本院依檢察官聲請，以九十年度毒聲字第三
    五七六號裁定移送觀察、勒戒後，認無繼續施用毒品之傾向，由臺灣板橋地方法
    院檢察署檢察官於九十年十月十一日以九十年度毒偵字第二三七九號不起訴處分
    書為不起訴處分確定在案，而其因於九十二年五月二十日、五月十八日之施用第
    一級毒品、第二級毒品案件（繫屬偵查日期為九十二年七月十六日），經本院依
    檢察官聲請以九十二年度毒聲字第二五０三號裁定送觀察、勒戒後，認有繼續施
    用毒品傾向，有臺灣臺北看守所附設勒戒處所九十三年三月三十一日出具之有無
    繼續施用毒品傾向證明書可考。而揆諸施用毒品者具病患性犯人之特質，故毒品
    危害防制條例設有特別之刑事處遇程序，就符合一定條件經施以戒除措施（觀察
    勒戒及強制戒治）之施用毒品犯罪人，得免其刑事追訴處罰；而毒品危害防制條
    例業於九十二年七月九日部分修正公布，並於公布後六個月即九十三年一月九日
    施行，對施用毒品即違反毒品危害防制條例第十條之犯罪，修正前區分為初犯、
    五年後再犯、五年內再犯及三犯以上而異其刑事處遇程序，修正後則簡化區分為
    初犯、五年內再犯及五年後再犯三種，亦即其修正僅就非屬犯罪構成要件之追訴
    處罰條件有所更異，至於論罪罰科刑之法條本身（即毒品危害防制條例第十條第
    一項及第二項）並無變更。又就修正前已繫屬檢察署、法院之施用毒品案件，該
    條例第三十五條第一項第三款規定審判中之案件應由檢察官、法院依修正後之規
    定之處理，另同條第二項則規定如依修正前之規定有利於行為人者，適用最有利
    於行為人之法律。按本件被告係於毒品危害防制條例修正實施前，在接受觀察勒
    戒後認無施用毒品傾向而為檢察官予以不起訴處分後五年內再犯毒品危害防制條
    例第十條第二項之施用第二級毒品罪，並於九十二年七月十六日繫屬臺灣板橋地
    方法院檢察署偵查，依修正前毒品危害防制條例第二十條第三項之規定固應追訴
    處罰，即修法後亦符合毒品危害防制條例第二十三條第二項所定於觀察勒戒執行
    完畢釋放後五年內再犯施用毒品罪者應予追訴處罰之規定，是無論依修正前後之
    規定，被告施用第二級毒品行為均屬應予追訴處罰之犯罪，修正前之條文並無較
    有利於被告之情形，而處罰所應適用之法條本身亦無變更，故依前開之說明，即
    應適用修正後關於追訴處罰條件之規定，且無庸變更檢察官起訴之論罪法條，就
    就被告施用第二級毒品安非他命之行為以犯毒品危害防制條例第十條第二項施用
    第二級毒品罪論處。至於被告先後施用第一級毒品海洛因犯行，其最後犯罪時間
    係於新修正毒品危害防制條例施行後，而因施用海洛因易有成癮性，而其所犯罪
    名之構成犯罪事實要件相同，應係基於概括犯意所為，應依連續犯例，直接以犯
    一修正後毒品危害防制條例第十條第一項之施用第一級毒品罪論處並加重其刑。
    至被告持有海洛因及安非他命之低度行為則分別為施用之高度行為所吸收，均不
    另論罪。被告所犯上開二罪，罪名互異，行為亦殊，應分論併罰。
四、按被告乙○○施用海洛因、安非他命雖屬戕害己身，但施用海洛因後，有短暫興
    奮及欣快感，而隨之而來卻會陷入困倦狀態，長期使用會產生耐藥性及心理、生
    理依賴性，即需增加劑量始可達到主觀相同效果，一旦停止使用，除產生戒斷反
    應外，易伴有心理之渴藥性，導致施用者無法控制自身行為。而安非他命為中樞
    神經興奮劑，使用者於初用時會有提神、振奮、欣快感、自信、滿足感等效果，
    但多次使用後，前述感覺會逐漸縮短或消失，不用時會感覺無力、沮喪、情緒低
    落而致使用量及頻次日漸增加，長期使用會造成如妄想型精神分裂症之安非他命
    精神病，症狀包括猜忌、多疑、妄想、情緒不穩、易怒、視幻覺、聽幻覺、觸幻
    覺、強迫或重覆性的行為及睡眠障礙等，也常伴有自殘、暴力攻擊行為等。本院
    審酌上情及被告乙○○前因施用毒品曾經觀察勒戒而為檢察官不起訴處分、竟再
    犯施用毒品海洛因及安非他命，核其行為對社會秩序具有危害性、暨其犯罪後能
    坦承犯行之態度等一切情狀，各處如主文所示之刑，並定應執行刑，以資懲儆。
    扣案第一級毒品海洛因二小包（驗餘淨重零點一六公克）為被告持有供施用之毒
    品，依毒品危害防制條例第十八條第一項前段規定諭知沒收銷燬；被告施打海洛
    因用注射針筒乙支為被告所有供犯本罪所用之物，經被告坦承在案，併依刑法第
    三十八條第一項第二款宣告沒收。
據上論斷，應依刑事訴訟法第二百九十九條第一項前段、第二百七十三條之一第一項
、第二百七十三條之二，毒品危害防制條例第十條第一項、第二項、第十八條第一項
前段，刑法第十一條、第五十六條、第三十八條第一項第二款、第五十一條第五款，
判決如主文。
本案經檢察官李吉祥到庭執行職務
中　　　華　　　民　　　國　　九十三　　年　　　八　　　月　　二十六　　日
                                臺灣板橋地方法院刑事第十二庭
                                      法  官  陳  恒  寬
右正本證明與原本無異。
如不服本判決應於送達後十日內向本院提出上訴狀。
                                      書記官  王  春  森
中　　　華　　　民　　　國　　九十三　　年　　　八　　　月　　二十六　　日
附錄本案所犯法條全文
毒品危害防制條例第十條
施用第一級毒品者，處六月以上五年以下有期徒刑。
施用第二級毒品者，處三年以下有期徒刑。
據上論斷，應依刑事訴訟法第二百九十九條第一項前段、刑法第　　　判決如主文。
本案經檢察官　　　到庭執行職務
>中華民國日期<
                                  臺灣板橋地方法院刑事第　　庭
                                          法　官
右正本證明與原本無異。
如不服本判決，應於判決送達後十日內，向本院提出上訴狀。
                                          書記官
　　證據並所犯法條
一、訊據被告乙○○雖於警詢時及偵訊中矢口否認施用毒品云云，惟查被告之尿液經
　　 採集送檢驗後，確呈毒品嗎啡及安非他命陽性反應，有臺灣檢驗科技股份有限公
　　 司出具之濫用藥物尿液檢驗報告二紙附卷可稽，且有如犯罪事實欄之扣案物可考
　　 ；此外，復有上開不起訴處分書、刑案資料查註紀錄表及臺灣臺北看守所附設勒
　　 戒處所九十三年三月三十一日函送之證明書一份在卷可查，是被告犯嫌堪予認定
　　 。
二、核被告乙○○所為，係犯修正後毒品危害防制條例第十條第一項、第二項之罪嫌
　　 ，其所犯施用第一級毒品罪與施用第二級毒品罪，犯意各別，罪名不同，應分論
　　 併罰。扣案之物併請依法宣告沒收。查毒品危害防制條例於被告行為後之九十二
　　 年七月九日修正公布，並於九十三年一月九日生效，依修正該條例第二十條及第
　　 二十三條第二項，應將被告提起公訴，無庸再依修正前毒品危害防制條例聲請強
　　 制戒治，附此敘明之。
三、依毒品危害防制條例第二十三條第二項、刑事訴訟法第四百五十一條第一項聲請
　　 簡易判決處刑。
　　　 此　 致
臺灣板橋地方法院
中　　　華　　　民　　　國　　九十三　　年　　　四　　　月　　　九　　　日
　　　　　　　　　　　　　　　　　　　　檢察官　陳　伯　厚
右正本證明與原本無異
中　　　華　　　民　　　國　　九十三　　年　　　五　　　月　　 十一 　　日
　　　　　　　　　　　　　　　　　　　　書記官
附錄本案所犯法條全文
毒品危害防制條例第十條
施用第一級毒品者，處六月以上五年以下有期徒刑。
施用第二級毒品者，處三年以下有期徒刑。
